最高法院刑事判決
                                   111年度台上字第4464號
上  訴  人  林文一                     




上列上訴人因妨害秩序案件，不服臺灣高等法院臺中分院中華民
國111年6月7日第二審判決（111年度上訴字第1036號，起訴案號
：臺灣臺中地方檢察署110年度偵字第10923號），提起上訴，本
院判決如下：
    主  文
上訴駁回。
    理  由
一、按刑事訴訟法第377條規定，上訴於第三審法院，非以判決
    違背法令為理由，不得為之。是提起第三審上訴，應以原判
    決違背法令為理由，係屬法定要件。如果上訴理由書狀並未
    依據卷內訴訟資料，具體指摘原判決不適用何種法則或如何
    適用不當，或所指摘原判決違法情事，顯與法律規定得為第
    三審上訴理由之違法情形，不相適合時，均應認其上訴為違
    背法律上之程式，予以駁回。
二、本件原審審理結果，認定上訴人林文一有原判決犯罪事實欄
    所載犯行。因而維持第一審依簡式審判程序，論處上訴人意
    圖供行使之用而攜帶兇器在公眾得出入之場所聚集三人以上
    下手實施強暴罪刑（累犯）之判決，駁回其在第二審之上訴
    ，已詳述調查、取捨證據之結果，以及認定犯罪事實之得心
    證理由。
三、上訴意旨略稱：
  ㈠上訴人係與友人李冠勳、李展丞相約在「挪威森林汽車旅館
    」（下稱「旅館」）飲酒唱歌，因偶發事件，與江弘文等人
    在「旅館」之停車場爭執互毆，該停車場並非公眾得出入之
    場所。又上訴人等人聚集之目的，並非要破壞社會秩序，也
    不是要實施強暴，與刑法第150條之聚眾施強暴罪構成要件
    不合。原判決論以上開罪名，有適用法則不當之違法。
  ㈡原判決據以認定上訴人為累犯之前案為過失傷害、毀損及恐
    嚇危害安全等罪。與本案罪質不同，依司法院釋字第775號
    解釋意旨，並無依刑法第47條累犯規定加重其刑之必要。原
    判決逕依累犯規定加重其刑，有適用法則不當之違誤。
  ㈢上訴人自始坦承犯行，且本案犯罪情節輕微，倘科以所犯之
    罪法定最低度刑，足以引起一般同情，有情堪憫恕之情形。
    原判決未適用刑法第59條規定酌減其刑，有適用法則不當之
    違法。
四、經查：
  ㈠證據之取捨與證據之證明力如何，均屬事實審法院得裁量、
    判斷之職權，苟其裁量、判斷，並不悖乎經驗法則或論理法
    則，且已於判決內論敘其何以作此判斷之心證理由者，即無
    違法可言。
　　原判決係依憑上訴人所為不利於己部分之供述，佐以證人即
    共同正犯李冠勳、李展丞、證人即被害人江弘文、呂明珅等
    人之證詞，並參酌卷附現場平面圖、監視器錄影畫面截取照
    片等證據資料，而為前揭事實認定。並對於上訴人所辯：上
    訴人聚集之停車場，並非公眾得出入之場所，且上訴人主觀
    上無妨害社會秩序之故意云云，經綜合調查證據結果，認係
    飾卸之詞，不足採信，亦已依據卷內資料，詳加指駁。並進
    一步說明：刑法第150條之罪，係以在公共場所或公眾得出
    入之場所，有「聚集」之行為為其構成要件，亦即行為不論
    其在何處、以何種聯絡方式（包括社群通訊軟體）聚集，係
    在遠端或當場為之，自動與被動聚集，事前約定或臨時起意
    者均屬之。「旅館」之停車場為不特定之多數人得隨時出入
    之場所，係屬公眾得出入之場所。上訴人聚集李冠勳、李展
    丞及不詳姓名綽號「關老爺」之男子，至「旅館」之停車場
    ，分別持球棒追趕呂明珅、江弘文，並毆傷江弘文（傷害部
    分未經告訴，未據起訴）等情，堪認上訴人主觀上有聚集三
    人以上下手實施強暴之犯意。且客觀上，足以造成公眾之恐
    懼不安，業已危及社會安寧秩序等旨。原判決所為論斷，係
    合乎推理之邏輯規則，核與經驗法則與論理法則相符，尚非
    主觀之推測，核與證據法則不相違背，為其採證認事職權行
    使之事項，揆之上開說明，自不能任意指為違法。上訴意旨
    仍執上訴人主觀上無破壞社會秩序之故意、「旅館」之停車
    場非公眾得出入場所之陳詞，重為爭辯，與法律所規定得上
    訴第三審之理由不相適合。
  ㈡司法院釋字第775號解釋所揭示：「於不符合刑法第59條所定
    要件之情形下，致生行為人所受之刑罰超過其所應負擔罪責
    之個案，其人身自由因此遭受過苛之侵害部分，對人民受憲
    法第8條保障之人身自由所為限制，不符憲法罪刑相當原則
    ，牴觸憲法第23條比例原則」之意旨，係例示如何於個案中
    調節罪刑不相當之情，並無排除法官於認定符合累犯後，仍
    得就個案行使裁量權，檢視是否加重其刑之理。從而，對於
    成立累犯之行為人，固非一律必須加重其刑，事實審法院檢
    視行為人前、後案情節，其與後案的罪質等相關情狀，於具
    體個案認定行為人是否具特別惡性及對刑罰反應力薄弱等情
    ，作為加重其刑之事由，自難指為違法。
　　原判決說明：上訴人前因毀損、恐嚇危害安全案件，經判處
    有期徒刑確定，於民國109年12月24日易科罰金執行完畢，
    有臺灣高等法院被告前案紀錄表在卷可稽。其於有期徒刑執
    行完畢後，5年以內故意再犯本件有期徒刑以上之罪，為累
    犯。且觀諸上訴人前揭案件係持球棒犯毀損及恐嚇危害安全
    罪，其於執行完畢甫2月餘，又再犯本案，堪認上訴人有對
    刑罰反應力薄弱之情況，參酌司法院釋字第775號解釋意旨
    ，爰依刑法第47條第1項規定加重其刑等旨，經核於法並無
    不合。此部分上訴意旨任意指摘：原判決依累犯規定予以加
    重其刑違法等語，難謂為適法之上訴第三審理由。
  ㈢刑法第59條酌量減輕其刑，乃實體法上賦予法院得為裁量之
    事項，且以於犯罪之情狀，在客觀上足以引起一般同情，認
    為即予宣告法定最低度刑期，猶嫌過重者，始有其適用。
　　原判決說明：依上訴人之犯罪情節，倘科以所犯之罪之最低
    度刑，難認有何情輕法重、情堪憫恕之情形，於客觀上實不
    足以引起一般同情，不符刑法第59條酌減其刑規定之旨。依
    上開說明，於法並無不合。此部分上訴意旨猶指稱：原判決
    未適用刑法第59條酌減其刑違法云云，洵非合法之第三審上
    訴理由。
五、綜上，上訴意旨係對原審取捨證據與判斷證據證明力、量刑
    裁量職權之適法行使，以及原判決已經明確說明之事項，任
    意指摘為違法，或以自己之說詞，再為事實上之爭辯，皆非
    適法之第三審上訴理由。本件上訴為違背法律上之程式，應
    予駁回。
據上論結，應依刑事訴訟法第395條前段，判決如主文。
中　　華　　民　　國　　111 　年　　10　　月　　27　　日
                  刑事第五庭審判長法　官  李  錦  樑
                                  法　官  蘇  素  娥
                                  法　官  錢  建  榮
                                  法　官  林  婷  立
                                  法　官  周  政  達
本件正本證明與原本無異
                                  書記官
中　　華　　民　　國　　111 　年　　11　　月　　1 　　日